臺灣臺北地方法院民事裁定　　　　　　100年度重訴字第558號
原　　　　告　王樹堂
兼訴訟代理人　周守男
被　　　　告　邦堡實業股份有限公司
法定代理人　　彭登茂
被　　　　告　傅鳳珍
　　　　　　　彭才育
上列三被告共
同訴訟代理人　謝宗翰律師
上列當事人間請求回復原狀事件，本院裁定如下：
    主    文
本件移送臺灣苗栗地方法院。
    理    由
一、按訴訟，由被告住所地之法院管轄；對於私法人或其他得為
    訴訟當事人之團體之訴訟，由其主事務所或主營業所所在地
    之法院管轄；當事人得以合意定第一審管轄法院，但以關於
    一定法律關係而生之訴訟為限；其他因不動產涉訟者，得由
    不動產所在地之法院管轄；共同訴訟之被告數人，其住所不
    在一法院管轄區域內者，各該住所地之法院俱有管轄權，但
    依第四條至前條規定有共同管轄法院者，由該法院管轄；當
    事人得以合意定第一審管轄法院，但以關於由一定法律關係
    而生之訴訟為限；前項合意，應以文書證之；訴訟之全部或
    一部，法院認為無管轄權者，依原告聲請或依職權以裁定移
    送於其管轄法院，民事訴訟法第一條第一項前段、第二條第
    二項、第十條第二項、第二十條、第二十四條、第二十八條
    第一項定有明文。
二、本件原告起訴主張：訴外人林逸士於民國九十六年七月十二
    日與被告傅鳳珍、訴外人彭登茂（即被告公司法定代理人）
    訂立土地買賣契約，約定由林逸士以總價新臺幣（下同）六
    千五百八十萬元向傅鳳珍、彭登茂買受坐落苗栗縣三灣鄉○
    ○村○○○段第五六、五六之二、五七之一、五八至六十、
    七九、八十、八十之一至之三、八一、八一之一、之二、八
    二、八二之二至之四、之七、八三之一、之二、八四、八四
    之一至之七、八五、八五之一、之三、之四、二九四、二九
    九、三九０、三九一、四六二、四六三、四六三之一、四六
    四、四六五、四六七至四六九、四七一至四七七、四七九至
    四九一、四八三之一、四九三、四九四地號共六十八筆、面
    積一一一三０一平方公尺之土地，林逸士業已依約交付定金
    五百八十萬元及第一期價金支票一千萬元，詎買賣標的物業
    經提供訴外人寶隆實業股份有限公司（以下簡稱寶隆實業公
    司）挖採砂石而有瑕疵，經林逸士要求三方協議、暫緩支付
    價金，竟遭拒絕，林逸士遂令第一期價金其中五百萬元之支
    票退票，嗣買賣標的物土地業經另售予他人，視同違約，林
    逸士並於九十九年四月一日將依約對出賣人之權利讓與其，
    爰以書狀為解除前述契約之意思表示，並請求返還已付價金
    其中九百八十萬元（見一００年八月一日準備程序筆錄）。
三、經查，被告公司主事務所在苗栗縣頭份鎮○○街八之二號，
    被告傅鳳珍住所在苗栗縣三灣鄉○○村○○街十八號，居所
    在苗栗縣頭份鎮○○街八之二號，被告彭才育住所在臺北市
    北投區○○○路七四號二樓，居所在苗栗縣頭份鎮○○街八
    之二號，有（調解卷第二三、四一、四三頁）公司變更登記
    事項表、戶籍謄本可稽，均不在本院管轄區域內，而本件兩
    造係因買賣坐落苗栗縣三灣鄉○○村○○○段共六十八筆、
    面積一一一三０一平方公尺之土地涉訟，該等不動產所在地
    均在苗栗縣，亦不在本院管轄區域內，揆諸首開規定，本件
    自應由民事訴訟法第十條第二項之共同管轄法院即不動產所
    在地之臺灣苗栗地方法院管轄，茲原告向無管轄權之本院起
    訴，顯係違誤，爰依職權將本件移送於管轄法院即臺灣苗栗
    地方法院。
四、原告雖主張兩造合意以本院為第一審管轄法院云云，然關於
    定第一審管轄法院之合意，應以文書證之，民事訴訟法第二
    十四條第二項規定甚明，而原告所提土地買賣契約書第八條
    第二項固約定「如因本土地買賣契約書內載條件，雙方發生
    爭議，雙方同意以臺灣臺北地方法院為第一審管轄法院」，
    然該買賣契約當事人僅債權讓與人林逸士（甲方）及被告傅
    鳳珍（乙方），至被告公司及被告彭才育均非契約當事人，
    就被告公司、被告彭才育自難認有管轄之合意，併此敘明。
五、依民事訴訟法第二十八條第一項裁定如主文。
中    華    民    國   100    年    8     月    5     日
                    民事第一庭  法  官  洪文慧
以上正本係照原本作成。
如對本裁定抗告須於裁定送達後十日內向本院提出抗告狀，並繳
納抗告費新臺幣一千元。
中    華    民    國   100    年    8     月    5     日
                                書記官  林佳慧